臺灣高等法院臺南分院刑事判決　　　　九十一年度上易字第一三一號　Ａ
　　　上　訴　人
　　　即　被　告　丙　○　○
右上訴人因違反電信法案件，不服臺灣臺南地方法院九十一年度易字第三六一號中華
民國九十一年六月十九日第一審判決（起訴案號：臺灣臺南地方法院檢察署九十年度
偵字第一二八二七號），提起上訴，本院判決如左：
      主      文
上訴駁回。
      事      實
一、丙○○前於民國（下同）八十九、九十年間先後兩次因違反電信法案件，經原審
    法院各判處罰金新臺幣（下同）十萬元及拘役三十日，併科罰金十萬元確定，甫
    於九十年四月十六日執行完畢（不構成累犯）。猶不知悔改，明知未經交通部核
    准，不得擅自設置或使用電台發送射頻信息，竟仍未經向主管機關交通部申請許
    可，自九十年七月底某日起至九十年八月十五日止，與甲○○（未據檢察官起訴
    ）、乙○○（經原審判處罰金十萬元確定）共同基於擅自設置或使用非法電台之
    犯意聯絡，由甲○○提供位於臺南縣永康市○○路二五三號一○樓之一住處之陽
    台，以每月租金三千元之代價出租予丙○○，在上址陽台架設如附表所示之電信
    器材，設置未具名之廣播電台，並由丙○○與乙○○使用調頻九四．九ＭＨＺ（
    兆赫）之無線電頻率，發送介於九千赫至三百秭赫之射頻信息，致干擾合法設置
    之「高雄廣播電台」調頻九四．三ＭＨＺ（兆赫）無線電頻道之無線電波合法使
    用。嗣於九十年八月十五日十二時五十分許，為警會同交通部電信總局南區電信
    監理站（下稱南區電信監理站）至上址查獲，並當場扣得丙○○所有，且供發送
    射頻信息所用如附表所示之電信器材。
二、案經交通部電信總局函請臺灣臺南地方法院檢察署檢察官偵查起訴。
      理      由
一、訊之上訴人即被告丙○○矢口否認有何違反電信法之犯行，辯稱：伊已將電台部
    分零件出售予乙○○，且係甲○○至伊住處將上開電台零件載運至甲○○自己之
    住處安裝，足見查獲電台係乙○○與甲○○共同經營，非伊所設置，乙○○因僅
    經營約一個月即被查獲，心有不甘，與甲○○共同造事實將伊拖下水云云。
二、經查：被告丙○○於右揭時地至上址陽台，擅自設立經營電台之事實，已據同案
    被告乙○○於偵審中坦承有於右揭時地至上址陽台，由被告丙○○教導伊播放錄
    音帶，發送射頻信息之情事，乙○○於偵查中及原審調查時供稱：該電台係丙○○設立的，丙○○稱已被查獲二次，不能再被查獲第三次，本件只有罰款而已，
    要伊在警局承認是負責人，丙○○會負責繳罰款，丙○○稱其在經營電台，伊於
    九十年七月底開始至上址陽台，由丙○○教伊播放錄音帶五、六次，該處是丙○○承租的，伊未向甲○○承租陽台，伊僅於查獲後由丙○○安排在西門路之水果
    攤見過甲○○一次等語（見偵查卷第三○反面、第三一頁及原審卷第六七、六九
    、七四頁）；且共犯甲○○於原審調查時供稱：伊將住處陽台出租予丙○○，租
    金一個月三千元，尚未收到租金即被查獲，伊有幫忙丙○○將扣案電信器材搬至
    伊住處陽台，並幫忙裝設電線，當時丙○○只有跟伊說乙○○在樓下，乙○○並
    未一同上來伊住處，伊僅於查獲後在西門路水果攤由丙○○安排見過乙○○一次
    ，丙○○於查獲後曾多次打電話予伊稱已被查獲很多次，如再被查獲，會加重刑
    罰，要伊供稱該電台之負責人係乙○○等語（見原審卷第二○至二二頁、第五六
    、七一、七二、七四、八七頁）；又於本院審理時證稱：伊是將住處陽台出租予
    丙○○等語，足見被告乙○○與共犯甲○○就丙○○向甲○○承租上址陽台設立
    本件查獲電台，被告乙○○並未曾出面與共犯甲○○接洽承租陽台及設置電台之
    事宜，直至該電台被查獲後，始由丙○○安排被告乙○○與共犯甲○○見面，且
    丙○○因先後已被查獲違反電信法二次，為免加重刑罰，而要被告乙○○獨自擔
    下本件罪名等節，前後供陳互核一致；又乙○○既承認有在上址陽台播送廣播節
    目之行為，且其與丙○○間並無何仇恨糾紛，應無誣陷丙○○之必要；被告丙○○雖於原審供稱其於八十九年間曾積欠甲○○一萬二千元之裝設電台費未償還，
    然債務金額僅一萬多元，並非有何重大怨隙，衡情甲○○應無僅因區區一萬多元
    ，即設詞誣陷之理，況自八十九年間迄今已二年有餘，倘甲○○就上開債務糾紛
    耿耿於懷，必會設法要丙○○償還，豈有歷經二年多，均未向丙○○索討，而於
    二年後始誣陷丙○○成罪之理？況且被告丙○○前於偵查中亦自承與甲○○並無
    仇隙怨恨，是甲○○應無誣陷被告丙○○之動機（見偵查卷第一三頁），故本件
    查獲電台確係被告丙○○向甲○○承租上址陽台所設置，已甚顯然。
三、證人張金雀於原審調查時證稱：丙○○在乙○○位於裕農路之診所，跟伊說地下
    電台出問題，要伊當日下午三點去開庭時講幾句話就有錢賺，丙○○書寫原審卷
    第九六頁所示契約書予伊，並交付伊五千元訂金，約定要付伊二萬五千元，事成
    後如較圓滿，還會給伊更多錢，因事後伊先生覺得不妥，伊就未赴約，並在當晚
    將訂金五千元交予乙○○幫忙還給丙○○等語（見原審卷第一二八至一三○頁）
    ；與被告乙○○於原審調查時供稱：該電台被查獲時，丙○○說要找一個人幫忙
    ，剛好張金雀在找工作，伊就介紹張金雀於九十年八月十六日中午在伊位於台南
    市○○路之店面商談，丙○○要張金雀承認是電台負責人，倘法院判決之罰金數
    目較少，丙○○願意再貼張金雀一些錢，丙○○並交付其所簽立之契約書一紙及
    訂金五千元予張金雀，本來係與張金雀約當日下午三點至高雄警局作筆錄，但張
    金雀未赴約，伊基於同情心就幫丙○○擔下本件犯行，當天晚上張金雀還將五千
    元訂金交付伊返還予丙○○等語（見原審卷第九○至九二頁）互核相符，且有被
    告丙○○簽立予張金雀記載「丙○○委託張金雀協助工作上事項，工資二萬五千
    元，若能再賺得三萬或五萬時，再有紅利，若工作上有一切困難，由丙○○全部
    負責」之契約書一紙在卷可佐（見原審卷第九六頁），足見被告丙○○於該電台
    查獲後，確曾企圖找人幫忙擔下本件犯行，是倘被告丙○○未設置該電台，即無
    找人出面承認係電台負責人之必要，是被告丙○○辯稱其未經營該電台云云，不
    足採信。
四、南區電信監理站於九十年八月六日在臺南縣永康市○○○路二五○號、臺南縣永
    康市○○路一○三號、臺南縣永康市榮民醫院前、臺南市○○○街與裕農路交岔
    口、臺南市○○○路○段九二號對面等五處，就調頻九四．九兆赫頻率干擾調頻
    九四．三兆赫頻率之情形為干擾測試，結果：調頻九四．九兆赫頻率於上開五處
    所之電場強度均分別達於九十八、八十二、八十二、七十九、七十八（ｄｂｕｖ
    ／ｍ），而干擾電台電場強度須低於七十四ｄｂｕｖ／ｍ，超過即造成干擾，又
    量測點五點以上有干擾狀況，因此本案判定為干擾等情，有南區電信監理站非法
    電台及電波干擾處理報告表、廣播電台電場強度干擾測試表、現場地形圖、頻譜
    分析簡圖、交通部電信總局九十一年四月十五日電授南字第０９１０５００４６
    ８─０號函各一件附卷可稽（見警卷第二○至二六頁及原審卷第七七至八一頁）
    ，足見被告丙○○擅自設置之調頻九四．九頻率廣播電台，已達交通部電信總局
    所定之廣播電視電台遭非法電波干擾之認定標準，已致干擾合法設立之「高雄廣
    播電台」。又依被告丙○○提出之「音買賣契約書」所載，其賣予乙○○者係
    一般家庭用音響器材，包括卡機、ＣＤ機、ＣＤ唱片、卡拉ＯＫ唱機、音樂帶
    等（見偵查卷第二四頁及原審卷第四○頁），並非設置電台用之電信器材；且同
    案被告乙○○亦供稱：僅買錄音機、音響而已，不包含其他播放器材（見原審卷
    第六八、七四頁、本院九十一年九月十九日訊問筆錄），故上開契約書並無法證
    明被告丙○○已將設置電台用之電信器材出售予乙○○，由乙○○據以設置本件
    查獲電台，自無從僅憑上開一般家庭用音響器材之買賣契約書即為有利於被告丙○○之認定。
五、雖被告丙○○提出陳文龍經營神龍館之彩色名片一張（見原審卷第一五○頁），
    用以證明乙○○無照行醫，素行不佳，惟此與違反電信法之本案無關；又提出吳
    天寶經營天聲廣播之彩色名片一張（見原審卷第一五四頁），用以證明甲○○擁
    有三家地下電台，具有安裝電台之能力，惟上開所載「吳天寶」是否即為共犯甲○○，尚無法確定，縱「吳天寶」即「甲○○」，亦無從推認本案查獲之非法電
    台必係甲○○所有，且共犯甲○○已坦承其有幫忙丙○○安裝設置電台，並未虛
    偽陳稱非其幫忙安裝，尚難以此即認本件查獲電台非被告丙○○設置，是被告丙○○提供之上開名片，尚難證明乙○○與甲○○另有設立其他電台之事實，又縱
    乙○○與甲○○另有設立其他電台，亦無法遽行推認被告丙○○未設立本件查獲
    電台。綜上所述，本件事證明確，被告丙○○未經許可擅自設置電台並使用電台
    發送九千赫至三百秭赫之射頻信息，致干擾無限電波之合法使用犯行，堪以認定
    ，應依法論科。
六、被告丙○○未經許可擅自設置電台並使用電台發送九千赫至三百秭赫之射頻信息
    ，致干擾無限電波之合法使用者，未經許可擅自設置電台之低度行為為使用電台
    發送九千赫至三百秭赫之射頻訊息，致干擾無限電波之合法使用者之高度行為所
    吸收，不另論罪。核被告丙○○所為，係犯電信法第五十八條第一項之罪。被告
    擅自設置或使用之調頻九四．九頻率係在電信法第五十八條第一項所規定之九千
    赫至三百秭赫之範圍內，故被告所為應係犯電信法第五十八條第一項之罪，公訴
    意旨認係違反電信法第五十八條第二項後段，尚有未洽，起訴法條，應予變更。
    被告丙○○與同案被告乙○○與甲○○彼此間互有犯意聯絡及行為之分擔，應論
    以共同正犯。
七、原審以被告罪證明確，適用電信法第五十八條第一項、第六十條，刑法第十一條
    前段、第二十八條、第四十一條第一項前段、第四十二條第二項，罰金罰鍰提高
    標準條例第二條，現行法規所定貨幣單位折算新臺幣條例第二條，並審酌被告丙○○前已因違反電信法犯行，經原審分別判處罰金及拘役刑確定，竟仍不知悔改
    ，甫於前案執行完畢後三個月內再為本件犯行，惡性非輕；對無線電波之合法使
    用者干擾非深；被告品行及犯罪後堅詞否認、仍無悔意之態度等一切情狀，量處
    被告丙○○處有期徒刑肆月，併科罰金新臺幣貳拾萬元，並諭知有期徒刑易科罰
    金及罰金易服勞役之折算標準。另扣案如附表所示之物，均為供被告等為本件犯
    行所用之物，業據共同被告乙○○及共犯甲○○供陳在卷，均應依電信法第六十
    條之規定宣告沒收。本院經核原審認事用法俱無不合，量刑亦稱妥適，被告上訴
    意旨否認犯罪，空言指摘原判決不當，並無可取，為無理由，應予駁回。
據上論結，應依刑事訴訟法第三百六十八條，判決如主文。
本案經檢察官曾銘芳到庭執行職務。
中    華    民    國      九十一      年      十      月      三十      日
                                  臺灣高等法院臺南分院刑事第三庭
                                      審判長法官  黃    崑    宗
                                            法官  莊俊    華
                                            法官  林    勝    木
右正本證明與原本無異。
不得上訴。
                                      法院書記官  吳    秋    賢
中    華    民    國      九十一      年      十      月      三十一    日
附錄：本判決論罪科刑法條
電信法第五十八條第一項
未經許可擅自設置或使用電台發送九千赫至三百秭赫之射頻信息，致干擾無線電波之
合法使用者，處二年以下有期徒刑、拘役或科或併科新台幣六十萬元以下罰金。
